臺灣臺中地方法院刑事判決　　　　　　　　　　　　九十二年度訴字第二五九五號
　　公　訴　人　臺灣臺中地方法院檢察署檢察官
　　被　　　告　甲○○
　　選任辯護人　鞠金蕾律師
右列被告因違反毒品危害防制條例案件，經檢察官提起公訴（九十二年度偵字第一八
五四六號），本院判決如左：
    主  文
甲○○持有第一級毒品，累犯，處有期徒刑捌月，扣案第一級毒品海洛因拾陸包（合
計淨重：貳點參伍公克）沒收銷燬之；又連續販賣第二級毒品，累犯，處有期徒刑柒
年捌月，販賣第二級毒品所得新臺幣陸仟元沒收，如全部或一部不能沒收時，以其財
產抵償之，扣案第二級毒品甲基安非他命伍包（合計淨重：參點陸柒公克）、壹包（
毛重：壹點陸公克）均沒收銷燬之，扣案0000000000號行動電話壹支沒收
。應執行有期徒刑捌年，販賣第二級毒品所得新臺幣陸仟元沒收，如全部或一部不能
沒收時，以其財產抵償之，扣案第一級毒品海洛因拾陸包（合計淨重：貳點參伍公克
）、第二級毒品甲基安非他命伍包（合計淨重：參點陸柒公克）、壹包（毛重：壹點
陸公克）均沒收銷燬之，扣案0000000000號行動電話壹支沒收。
    事  實
一、甲○○前因業務侵占案件，經法院判處有期徒刑六月確定，於民國九十年十一月
    二十三日易科罰金執行完畢。詎仍不知悔改，其明知海洛因、甲基安非他命分別
    為政府公告列管之第一級、第二級毒品，不得非法販賣或持有，竟於其妻乙○○
    九十二年七月二十七日入臺灣臺中女子戒治所強制戒治後之不詳時間，未經乙○○之同意，即擅自竊取乙○○所餘留放在機車置物箱內之海洛因十六包及甲基安
    非他命七包（親屬間竊盜部分未據告訴），而非法持有之。嗣後更基於販賣甲基
    安非他命以營利之概括犯意，先後於九十二年八月底某日、同年九月二十日晚間
    九時二十分許，以其使用之0000000000號行動電話為聯絡工具，在臺
    中縣太平市○○路四○○號超商前，以每包（重量約一點六公克）新臺幣（下同
    ）三千元之價格，連續販賣甲基安非他命予丁○○二次，從中牟利六千元。嗣於
    九十二年九月二十日晚間九時二十分許，雙方完成第二次交易各欲離去之際，為
    埋伏之警員查獲，當場在甲○○身上扣得其所有之前開行動電話一支及販賣甲基
    安非他命所得三千元，並在丁○○身上扣得其向甲○○購買之甲基安非他命一包
    （毛重：一點六公克）。事後警員經徵詢甲○○之同意，前往甲○○位於臺中縣
    太平市○○路五二巷八號五樓居處搜索，而扣得前述甲○○所持有之海洛因十六
    包（合計淨重：二點三五公克）及尚未售出之甲基安非他命五包（合計淨重：三
    點六七公克）。
二、案經臺中縣警察局霧峰分局報告臺灣臺中地方法院檢察署檢察官偵查起訴。
    理  由
一、持有海洛因部分
    訊據被告甲○○對於右揭持有海洛因之犯罪事實坦承不諱，且扣案疑似海洛因之
    白粉十六包（合計淨重：二點三五公克），經送鑑定結果，確實均含有海洛因成
    分，有法務部調查局九十二年十月二十四日調科壹字第一二○○一三二四五號鑑
    定通知書在卷可稽（見偵卷第一三四頁），足見被告此部分自白與事實相符，被
    告持有海洛因犯行堪以認定。
二、販賣甲基安非他命部分
  (一)訊據被告固承認曾於右揭時地，先後二次交付甲基安非他命予丁○○之事實，惟
    矢口否認有何販賣甲基安非他命犯行，辯稱：伊是依照乙○○指示，把她留下來
    的毒品交給丁○○，且伊並未向丁○○收錢云云。
  (二)經查：
  1.被告右揭販賣甲基安非他命之犯罪事實，業據證人丁○○於偵訊時證述：「（何
    時、地向甲○○購買安非他命？）我向他購買二次安非他命，第一次是在九十二
    年八月底，我打他的行動電話：0000000000號聯絡，在台中縣太平市
    某超商前交易，買三千元，購買一點六公克安非他命，第二次是在九月二十日晚
    上八點多，我以我使用之0000000000號行動電話撥打他的行動電話0
    000000000號聯絡，第一通我問他『有無東西』，是指安非他命，我說
    要買三千元，對方說有，叫我過去太平市○○路四○○號超商前交易，第一次交
    易地點也是這裡，我馬上又打第二通電話給他，確認三千元可以買多少重量之安
    非他命，他說『半錢』，我就叫陳宏益開車載我去太平市○○路超商前等候，我
    沒有看到他的人，所以就再打一通電話給他，問他到底要不要來，他說他會過來
    ，我等了一下仍不見他前來，所以我又打電話催他，他叫我再等一下，我繼續再
    等，可是仍然不見人影，所以又打電話催他，他叫我再等一下，馬上就到，大約
    再等了五分鐘，甲○○就騎機車過來，拿一包安非他命給我，我就交三千元給他
    ，警察就立即上來圍捕」（見偵卷第一二二、一二三頁），及於本院審理時結稱
    ：「（辯護人問：現場有無拿錢給甲○○？）有，我拿三張千元鈔票給甲○○，
    他有收下」、「（審判長問：向甲○○買毒品二次如何聯絡？）我有打甲○○0
    000000000，我自己是用0000000000，兩次都是這樣聯絡」
    、「（審判長問：三千元買多少安非他命？）我跟他約定半錢，大約一點六公克
    ，兩次都是這樣」（見本院卷第六五、六七頁）等語綦詳。
  2.經檢察官調閱丁○○所使用0000000000號行動電話雙向通聯紀錄（見
    偵卷第一○九、一一○頁），顯示該電話曾先後於九十二年九月二十日晚間八時
    五十二分二十一秒至八時五十三分三十八秒、八時五十四分三十二秒至八時五十
    五分零六秒、九時零五分二十五秒至九時零五分三十三秒、九時十二分二十五秒
    至九時十二分三十三秒、九時十七分十三秒至九時十七分二十二秒，密集發話予
    被告使用之0000000000號行動電話，且通話時間均甚為短暫，與前開
    丁○○所述其與被告聯繫購買毒品之經過相符。
  3.扣案疑似安非他命之結晶物五包（合計淨重：三點六七公克），經送鑑定結果，
    均含甲基安非他命成分，亦有法務部調查局九十二年十一月七日調科壹字第○九
    二六二六一四九九○號檢驗通知書附卷可憑（見偵卷第一三六頁）。
  (三)雖被告以前詞置辯，然乙○○於戒治期間與被告接見時，曾明確告知被告機車置
    物箱內藏有毒品，勿擅自翻動一情，業據證人乙○○於偵訊時證稱：「我在強制
    戒治前是有留了一些毒品海洛因、安非他命在家中：：我是放在車牌ＴＵＣ—四
    七八號機車的座椅內，他（指被告）來接見我時，我有告訴他置物箱內有毒品，
    我叫他不要去動那一包毒品」等語屬實（見偵卷第一三一頁）。另參酌證人丁○○於偵訊時所述：伊不認識乙○○，被捕當天，甲○○在警車及送監途中，叫伊
    要說認識乙○○等語，可見被告上開所辯，應屬臨訟編纂之詞，不足採信。至證
    人乙○○於本院審理時，雖翻異前詞，改稱：「我入戒治所後他（指被告）來接
    見時我有告訴他：：我告訴他如果有一個阿明打電話來，你就把東西交給他」、
    「（辯護人問：你所稱的東西是什麼？）海洛因」、「（辯護人問：除了海洛因
    還有什麼？）還有安非他命，我叫甲○○把全部東西都交給阿明，免得被臨檢受
    害」云云，然證人乙○○此部分證詞，與其先前偵訊時所為之陳述相互矛盾，顯
    有瑕疵。又依證人乙○○於本院審理時所述，其既已指示被告將全部毒品交予「
    阿明」，以免臨檢受害，則被告為何僅先後二次、各交付一包甲基安非他命予丁○○，而將剩餘海洛因及甲基安非他命藏放家中，顯與常情有違，足認證人乙○○於本院審理時所述，乃迴護被告之詞，不足採為有利被告之認定。
  (四)按海洛因、甲基安非他命分別為政府公告列管之第一級、第二級毒品，不得非法
    販賣或持有。被告未支付對價，竊盜取得其妻乙○○所餘留之海洛因、甲基安非
    他命後，非法持有之，更將其中二包甲基安非他命交予丁○○，並收取價金，被
    告有藉販賣甲基安非他命營利之意圖甚明。又本件被告雖稱：伊是交付「安非他
    命」給丁○○，而丁○○亦表示：伊是向被告購買「安非他命」，然依扣案毒品
    種類觀之，被告所持有者，乃「甲基安非他命」。準此，堪認丁○○向被告所購
    買者，實際上應為「甲基安非他命」，併予敘明。
  (五)綜上所述，被告所辯無非事後避重就輕之詞，不足為採。此外，復有上述被告所
    有之行動電話一支扣案可資佐證，本件事證明確，被告販賣甲基安非他命犯行亦
    堪認定。
三、查被告行為後，毒品危害防制條例雖於九十二年七月九日修正，並自九十三年一
    月九日起施行生效。惟該條例關於持有第一級毒品、販賣第二級毒品之處罰，於
    修正前、後之規定並無不同，而不生行為後法律有變更之問題，自無庸依刑法第
    二條第一項規定予以比較新舊法之適用，附此敘明。
四、核被告所為，係犯毒品危害防制條例第十一條第一項之持有第一級毒品罪、第四
    條第二項之販賣第二級毒品罪。其因販賣而持有甲基安非他命之低度行為，應為
    販賣第二級毒品之高度行為所吸收，不另論罪。公訴意旨雖認被告持有海洛因之
    犯行，應構成同條例第五條第一項之意圖販賣而持有第一級毒品罪，惟持有毒品
    之原因，可能係供自己施用，抑或轉讓他人施用等，非止於販賣一途。本件被告
    堅決否認其持有海洛因之目的在於販售牟利，參以販賣第一級毒品與販賣第二級
    毒品，法律上分別定有處罰明文，亦即該二罪乃分別獨立之犯罪型態，尚無從以
    被告有販賣第二級毒品之行為，即遽論斷被告持有海洛因之目的即在販售牟利，
    而卷內亦無任何積極證據足資證明被告係基於販賣之意圖而持有海洛因，依罪疑
    有利被告原則，應認被告此部分所辯屬實，是公訴意旨此部分即有未洽，然因單
    純持有第一級毒品與意圖販賣而持有第一級毒品，二者持有第一級毒品之社會基
    本同一，僅有主觀上是否出於販賣意圖之差異，本院自得予以審理，並變更檢察
    官之起訴法條。被告先後二次販賣甲基安非他命犯行，時間緊接，犯罪構成要件
    相同，顯係基於概括犯意為之，應依連續犯之規定論以一罪，並就法定刑為無期
    徒刑以外部分加重其刑。被告所犯持有第一級毒品、連續販賣第二級毒品二罪，
    犯意各別，行為互殊，應予分論併罰。被告前因業務侵占案件，經法院判處有期
    徒刑六月確定，於九十年十一月二十三日易科罰金執行完畢，有卷附臺灣高等法
    院被告全國前案紀錄表可佐，其於有期徒刑執行完畢五年內再犯本件有期徒刑以
    上之數罪，為累犯，應依法就持有第一級毒品罪部分加重其刑，及就販賣第二級
    毒品罪法定刑為無期徒刑以外部分遞加重其刑。爰審酌被告之妻乙○○亦有施用
    毒品之惡習，被告當知毒品對人身心戕害之嚴重性，年輕力壯，不思努力工作賺
    取正當酬勞，竟藉流毒他人牟取暴利，惡性重大，其犯罪對社會危害甚鉅，事後
    承認部分犯行，暨其持有海洛因之數量、期間及販賣甲基安非他命之次數、獲利
    等一切情狀，分別量處如主文所示之刑，並定其應執行之刑。又選任辯護人雖請
    求本院就被告所犯販賣第二級毒品罪部分，依刑法第五十九條規定，酌量減輕其
    刑，惟刑法第五十九條所規定之酌量減輕其刑，必須犯罪另有其特殊之原因與環
    境等等，在客觀上足以引起一般人之同情，認為即予宣告法定最低刑期，猶嫌過
    重者，始有其適用。質言之，法院依該條為裁判上減輕其刑者，應審酌是否符合
    相當及比例原則條件，方稱相當（最高法院八十七年台上字第四四一七號判決意
    旨參照）。本件被告販毒之目的在於牟利，非出於特殊原因或環境，且被告於事
    證明確之情形下，仍始終飾詞推諉，在客觀上顯無足以引起一般人之同情可言，
    實無從依刑法第五十九條規定減輕其刑，併予敘明。被告販賣甲基安非他命所得
    六千元，應依毒品危害防制條例第十九條第一項規定，諭知沒收，如全部或一部
    不能沒收時，以其財產抵償之。在被告住處扣得之海洛因十六包（合計淨重：二
    點三五公克）、甲基安非他命五包（合計淨重：三點六七公克），及在丁○○身
    上扣得之甲基安非他命一包（毛重：一點六公克），均屬本案查獲之毒品，不問
    屬於犯人與否，均應依毒品危害防制條例第十八條第一項前段規定，宣告沒收銷
    燬。扣案0000000000號行動電話一支，屬被告所有，且依前開說明及
    卷附通聯紀錄所示，堪認係被告販毒所用之聯絡工具，應依毒品危害防制條例第
    十九條第一項規定，宣告沒收。
據上論斷，應依刑事訴訟法第二百九十九條第一項前段、第三百條，毒品危害防制條
例第四條第二項、第十一條第一項、第十八條第一項前段、第十九條第一項，刑法第
十一條前段、第五十六條、第四十七條、第五十一條第五款，判決如主文。
本案經檢察官丙○○到庭執行職務。
中      華      民      國      九十三      年      一    月    十六    日
                                臺灣臺中地方法院刑事第四庭
                                    審判長法  官  張  靜  琪
                                          法  官  賴  妙  雲
                                          法  官  羅  智  文
右正本證明與原本無異。
如不服本判決，應於判決送達後十日內向本院提出上訴狀，上訴於臺灣高等法院臺中
分院( 須附繕本 )。
                                          書記官
中      華      民      國      九十三      年一    月    十九    日
附錄論罪科刑法條
毒品危害防制條例第四條第二項
製造、運輸、販賣第二級毒品者，處無期徒刑或七年以上有期徒刑，得併科新臺幣七
百萬元以下罰金。
毒品危害防制條例第十一條第一項
持有第一級毒品者，處三年以下有期徒刑、拘役或新臺幣五萬元以下罰金。
